【裁判字號】    89,訴,222
【裁判日期】    890829
【裁判案由】    搶奪等
【裁判全文】
臺灣屏東地方法院刑事判決                          八十九年度訴字第二二二號
    公  訴  人  臺灣屏東地方法院檢察署檢察官
    被      告  甲○○
右列被告因搶奪等案件，經檢察官提起公訴（八十九年度偵字第一四三六號），本院
判決如左：
     主  文
甲○○行使變造之國民身分證，足生損害於公眾及他人，處有期徒刑伍月，扣案之變
造國民身分證及汽車駕駛執照各壹張均沒收。又連續意圖為自己不法之所有，以恐嚇
使人將本人之物交付，處有期徒刑拾月，應執行有期徒刑壹年貳月，扣案之變造國民
身分證及汽車駕駛執照各壹張均沒收。
被訴搶奪部分無罪。
     事  實
一、甲○○曾犯恐嚇取財案件，經台灣高雄地方法院於民國（下同）八十七年六月二
    十二日判處有期徒刑三年，並經台灣高等法院高雄分院撤銷改判處有期徒刑二年
    ，於同年九月二十八日確定（不構成累犯），猶不知悔改，為了逃避刑罰之執行
    及避免被警臨檢查獲，竟於八十八年二月間經由報紙廣告欄所登載之電話，與一
    綽號小林真實姓名年籍不詳之成年男子聯繫，基於共同變造國民身分證及汽車駕
    駛執照之犯意聯絡，於高雄市○○路附近，由甲○○提供照片二張並先交付新台
    幣（下同）四千元報酬，該名男子負責將黃鈺晉之照片撕下，接續換貼上甲○○
    之照片予以變造，以供甲○○行使之用。三天後該名男子將變造完成之國民身分
    證及汽車駕駛執照各一張交付甲○○，甲○○同時交付餘款一萬六千元，足以生
    損害於監理機關對汽車駕駛執照管理與戶政機關對戶政管理之正確性及黃鈺晉，
    甲○○於八十八年八月二十日為警逮捕前某日，遇警臨檢時，曾持前述證照行使
    ，以逃避警方之逮捕。又甲○○另基於意圖為自已不法所有概括犯意，於八十八
    年三月六日二十二時許，在高雄市仁愛公園河西路口，以乙○觸摸其身體會得愛
    滋病為由，要求乙○給付二萬元，否則將此事大肆宣傳，破壞乙○之名譽，乙○
    因受其言詞恐嚇而心生畏懼只能應允，同年月日二十三時許，在高雄市○○路與
    重惠路口交付二萬元後，其後復於同年八月十九日六點四十分許，前往乙○之住
    處，以其已得愛滋病為由，要求給付醫療費一萬元，乙○再度受其言詞恐嚇而心
    生畏懼，便於同日十九時三十分許在高雄市鹽埕國中前交付一萬元，惟甲○○仍
    不滿意，要求於次日二十時許在高雄市○○區○○路三Ｏ四號統一商店前再交付
    六萬元，乙○不甘屢次受其恐嚇而於同年月二十日向警方報案，甲○○當場為埋
    伏之員警查獲，並在其身上扣得乙○交所交付之六萬元及變造之國民身分證、汽
    車駕駛執照各一張。
二、案經乙○訴由高雄市政府警察局鹽埕分局報請台灣高雄地方法院檢察署呈請台灣
    高等法院高雄分院檢察署令移轉臺灣屏東地方法院檢察署檢察官偵查起訴。
     理  由
壹、有罪部分
一、右揭犯罪事實，業據被告甲○○於本院審理中坦承不諱，核與被害人乙○於警訊
    及偵審中指訴之情節相符，另參以證人即高雄巿政府警察局鹽埕分局丙○○○○
    到庭證述情節相符，此外又有贓物認領保管收據一紙附卷可稽，本件事證明確，
    被告犯行洵堪認定。
二、核被告甲○○所為係犯刑法第二百十六條、第二百十二條行使變造特種文書罪、
    第三百四十六條第一項恐嚇取財罪嫌。就變造國民身分證及汽車駕駛執照部分，
    被告與該不詳姓名、年籍之成年男子間有犯意聯絡及行為分擔，均為共同正犯。
    又變造國民身分證及汽車駕駛執照之低度行為為行使之高度行為所吸收，不另論
    罪。被告一行使行為，同時行使二種變造特種文書罪，觸犯構成要件相同之罪名
    ，為想像競合犯，依刑法第五十五條之規定，從一重處斷。被告另犯有刑法第三
    百四十六條第一項之罪，被告八十八年八月二十日最後一次犯行，己著手於恐嚇
    取財行為之實施，未生犯罪結果，為未遂犯，被告先後多次恐嚇取財犯行，時間
    緊接，犯罪構成要件相同，顯係出於概括犯意為之，依連續犯論以一罪，並加重
    其刑。又被告所犯上開行使變造特種文書罪及恐嚇取財罪，二罪間之犯意各別，
    罪名有異，應予分論併罰。審酌被告於犯前案恐嚇取財罪後，猶不知檢束行為，
    動輒恫嚇被害人交付財物，危害社會治安，影響一般民眾生活至鉅，惟犯後坦承
    犯行，態度良好，爰量處如主文所示之刑。扣案之變造國民身分證及汽車駕駛執
    照各一張為被告供犯罪所用之物，且均為被告所有，業據被告供陳在卷，應併予
    宣告沒收。
貳、無罪部分
一、公訴意旨略以：被告甲○○另基於意圖為自已不法所有概括犯意，於八十八年三
    月六日二十二時許，在高雄市仁愛公園河西路口，以乙○觸摸其身體會得愛滋病
    為由，要求乙○給付二萬元，否則將此事大肆宣傳，破壞乙○之名譽，乙○因受
    其言詞恐嚇而心生畏懼只能應允，同年月日二十三時許，在高雄市○○路與重惠
    路口交付二萬元後，甲○○得知乙○身上尚有二千元，要求乙○一併交付，乙○
    不從，其頓時竟另萌意圖為自已不法所有之搶奪犯意，趁乙○一時不備，不及抗
    拒，以腕力取走二千元，因認被告涉有刑法第三百二十五條第一項之搶奪罪嫌等
    語。
二、按犯罪事實應依證據認定之，無證據不得推定期犯罪事實；又不能證明被告犯罪
    者，應諭知無罪之判決，刑事訴訟法第一百五十四條、第三百零一條第一項分別
    定有明文。
三、本件公訴人認被告甲○○涉有刑法第三百二十五條第一項之搶奪罪嫌，無非以被
    害人乙○之指訴為論據，經查，被害人乙○於警訊中指稱被告係拿了二萬元後猶
    嫌不夠，從伊手上再搶走二千元，惟審理中指稱被告係從伊身上搶走二千元，前
    後指訴已不符，另參以被害人於八十八年三月六日被搶二千元後竟能遲至八十八
    年八月十九日始報案，其間竟有五個多月之久，另參以搶奪發生地點係通衢要道
    ，焉能掩人耳目，而無其他證人看見已屬有疑，故尚難以上情據認被告涉有刑法
    第三百二十五條第一項之搶奪罪犯行。此外復查無其他積極證據足資證明被告涉
    有搶奪之犯行，其犯罪之事實即屬不能證明，揆諸前開說明，應為無罪之諭知。
據上論斷，應依刑事訴訟法第二百九十九第一項前段、第三百零一條第一項，刑法第
五十六條、第五十五條、第二百十六條、第二百十二條、第三百四十六條第一項、第
三項、第五十一條第五款、第三十八條第一項第二款，罰金罰鍰提高標準條例第一條
前段，判決如主文。
本案經檢察官陳新君到庭執行職務。
中      華      民      國      八十九      年    八    月    二十九    日
                                      臺灣屏東地方法院刑事第二庭
                                          審判長法  官 吳永宋
                                                法  官 林昌義
                                                法  官 何清富
右正本證明與原本無異。
對於本判決如有不服應於收受送達後十日內向本院提出上訴書狀上訴於台灣高等法院
高雄分院並按他造當事人之人數附具繕本。
                                                書記官   謝天祥
中     華      民      國    八十九       年    八     月     二十九   日
附錄本判決論罪科行之法條：刑法第二百十二條、第三百四十六條第一項。


司法院資訊處製作；財團法人民間司法改革基金會備份。
